【裁判字號】    92,聲判,25
【裁判日期】    920630
【裁判案由】    聲請交付審判
【裁判全文】
臺灣臺北地方法院刑事裁定                          九十二年度聲判字第二五號
    聲  請  人  社團法人中華音樂著作權仲介協會
    代  表  人  丁曉雯  設台北市○○○路○段一三０號三樓
    代  理  人  古嘉諄律師
                林怡芳律師
    被      告  好樂迪股份有限公司
    兼右代表人  盧燕賢
右列聲請人等因告訴被告等違反著作權法案件，不服臺灣高等法院檢察署檢察長中華
民國九十一年十二月三十一日，九十一年度上聲議字第一七七八號駁回聲請再議之處
分（原不起訴處分案號：臺灣臺北地方法院檢察署九十一年度調偵字第一三一號），
聲請交付審判，本院裁定如左：
    主  文
聲請駁回。
    理  由
一、按告訴人不服上級法院檢察署檢察長或檢察總長認再議為無理由而駁回之處分者
    ，得於接受處分書後十日內委任律師提出理由狀，向該管第一審法院聲請交付審
    判；法院認為交付審判之聲請不合法或無理由者，應駁回之，刑事訴訟法第二百
    五十八條之一及第二百五十八條之三第二項前段分別定有明文。
二、本件聲請人中華音樂著作權仲介協會告訴被告好樂迪股份有限公司及盧燕賢涉嫌
    違反著作權法犯罪，經臺灣臺北地方法院檢察署檢察官以九十一年度調偵字第一
    三一號為不起訴處分，聲請人等不服聲請再議，由臺灣高等法院檢察署檢察長以
    再議為無理由，於九十一年十二月三十一日以九十一年度上聲議字第一七七八號
    駁回聲請再議後，聲請人向本院聲請交付審判，合先敘明。
三、聲請意旨如附件聲請交付審判狀所載。
四、按刑事訴訟法第二百五十八條之一規定告訴人得向法院聲請交付審判，係對於「
    檢察官不起訴或緩起訴裁量權」制衡之一種外部監督機制，法院僅就檢察官所為
    不起訴或緩起訴之處分是否正確加以審查，以防止檢察機關濫權，依此立法精神
    ，同法第二百五十八條第三項規定法院審查聲請交付審判案件時「得為必要之調
    查」，其調查證據之範圍，自應以偵查中曾顯現之證據為限；而同法第二百六十
    條對於不起訴處分已確定或緩起訴處分期滿未經撤銷者得再行起訴之規定，其立
    法理由說明該條所謂不起訴處分已確定者，包括「聲請法院交付審判復經駁回者
    」之情形在內，是前述「得為必要之調查」，其調查證據範圍，更應以偵查中曾
    顯現之證據為限，不得就告訴人新提出之證據再為調查，亦不得蒐集偵查卷以外
    之證據，否則，將與刑事訴訟法第二百六十條之再行起訴規定，混淆不清，亦將
    使法院僭越檢察官之職權，而有回復「糾問制度」之虞；且法院裁定交付審判，
    即如同檢察官提起公訴使案件進入審判程序，是法院裁定交付審判之前提，必須
    偵查卷內所存證據已符合刑事訴訟法第二百五十一條第一項規定「足認被告有犯
    罪嫌疑」而檢察官應提起公訴之情形，亦即該案件已經跨越起訴門檻，否則，縱
    或法院對於檢察官所認定之基礎事實有不同之判斷，但如該案件仍須另行蒐證偵
    查始能判斷應否交付審判者，因交付審判審查制度並無如同再議救濟制度得為發
    回原檢察官續行偵查之設計，法院仍應依同法第二百五十八條之三第二項前段之
    規定，以聲請無理由而裁定駁回。
五、經本院調閱本件偵查及再議卷宗審核，認本件依偵查中顯現之證據，尚不足以認
    定被告等有犯罪嫌疑，理由如左：
    （一）按犯罪事實應依證據認定之，無證據不得推定其犯罪事實，刑事訴訟法第
          一百五十四條定有明文。次按，行為非出於故意或過失者，不罰，過失行
          為之處罰，以有特別規定者為限，刑法第十二亦條定有明文。復按著作權
          法第九十二條固對於擅自以公開口述、公開播送、公開上映、公開演出、
          公開展示、改作、編緝或出租之方法侵害他人之著作財產權者，科以刑事
          責任，然該條既無處罰過失犯之規定，故適用該條處罰行為人之前提，必
          以行為人係故意為上開侵害他人著作權之行為，始足當之。亦即必以行為
          人對於其所公開口述，公開播送、公開上映、公開演出、公開展示、改作
          、編輯或出租之著作，係未經著作財產權人之授權之事實具有認識，始得
          以該項罪名相繩。
    （二）有關被告等是否明知被告好樂迪股份有限公司（以下簡稱好樂迪公司）並
          無公開演出聲請人告訴意旨所指之音樂著作一節，被告所提出永昶實業股
          份有限公司（以下簡稱永昶公司）與你歌樂股份有限公司（以下簡稱你歌
          樂公司）、我歌實業股份有限公司（以下簡稱我歌公司）、金品影視有限
          公司（以下簡稱金品公司）、弘音企業股份有限公司（以下簡稱弘音公司
          ）、美華影視股份有限公司（以下簡稱美華公司）、啟航國際股份有限公
          司（以下簡稱啟航公司）之商品進貨約定協議書及買賣授權合約書中，均
          已明定你歌樂等六家公司提供之單曲伴唱帶，均需為合法公開營業所使用
          ，並得在好樂迪及其關係企業中營業使用；另卷附被告好樂迪公司與永昶
          公司訂立之供貨合約書中，亦明文約定永昶公司保證其所提供之視聽伴唱
          帶皆為合法取得，絕無任何著作權法上之侵權情事，如有第三人就視聽伴
          唱帶對被告好樂迪公司提起著作權法上之任何請求者，概由永昶公司負責
          。是自上開證據觀之，被告好樂迪公司係基於在其所經營ＫＴＶ營業場所
          使用上開伴唱帶之動機，於支付合理代價後，自各該伴唱帶廠商合法取得
          上開伴唱帶等情，應堪認定。
    （三）自卷附告訴人所製作之九十年三月三十日函及九十年四月十日函，雖可知
          告訴人曾經發函通知被告好樂迪公司不得於營業場所公開演出告訴人管理
          之音樂著作；然觀諸此項通知屬於告訴人之單方面聲明，並未附具足以證
          明你歌樂等六家公司確未具備告訴意旨所指音樂著作之公開演出權利之證
          據，則被告好樂迪公司已經基於提供ＫＴＶ經營使用之動機，支付對價自
          永昶公司取得營業用伴唱帶，衡情對於本身具有公開演出伴唱帶內音樂著
          作之權利，本有合理之期待，又豈可能僅憑告訴人之單方面聲明，即依據
          告訴人之指示而停止使用該等伴唱帶？參諸卷內復無告訴意旨所指音樂著
          作之著作權人與你歌樂等六公司之間之授權契約，亦無你歌樂等六公司經
          營人員就所製作伴唱帶權利範圍之說明，則於各該音樂著作之著作權人、
          告訴人及你歌樂等六公司之間，就有關伴唱帶授權使用範圍之爭議，透過
          協議或訴訟之方式釐清之前，自不得僅憑告訴人製作上開函件通知被告好
          樂迪公司之事實，認定被告等對於被告好樂迪公司並無公開演出前揭音樂
          著作之權利具有認識。
  （四）綜上所述，本件依據偵查卷內之證據，尚不足以證明被告等對於被告好樂迪
        公司並無公開演出告訴意旨所指之音樂著作權利等情節具有認識，揆諸前揭
        說明，被告等之犯罪嫌疑應屬不足。是原檢察官及臺灣高等法院檢察署檢察
        長以被告等犯罪嫌疑不足，分別均予以不起訴處分及駁回再議之聲請，並無
        不當。聲請人本件聲請交付審判意旨核無理由，應予駁回。
六、依刑事訴訟法第二百五十八條之三第二項前段，裁定如主文。
中      華      民      國      九十二    年      六      月    三十    日
                               臺灣臺北地方法院刑事第二庭
             審判長法  官  劉壽嵩
                                           法  官  蔡如琪
                                           法  官  楊代華
右正本證明與原本無異。
本裁定不得抗告。
                                           書記官    廖純瑜
中      華      民      國      九十二    年      六      月    三十    日


司法院資訊處製作；財團法人民間司法改革基金會備份。
